【裁判字號】    95,上重更(二),76
【裁判日期】    951026
【裁判案由】    違反毒品危害防制條例
【裁判全文】
臺灣高等法院花蓮分院刑事判決    95年度上重更(二)字第76號
上  訴  人
即  被  告  甲○○ＮＧＵＹＥ.
指定辯護人  陳清華律師
上列上訴人因違反毒品危害防制條例案件，不服臺灣臺東地方法
院94年度重訴字第3號中華民國94年6月17日第一審判決（起訴案
號：臺灣臺東地方法院檢察署93年度偵字第2675號），提起上訴
，經最高法院2次發回，本院判決如下：
    主  文
原判決撤銷。
甲○○共同連續販賣第一級毒品，處有期徒刑柒年。
扣案之第一級毒品海洛因貳包（合計淨重貳佰捌拾壹點玖貳公克
，海洛因純度百分之參拾肆點伍零，純質淨重玖拾柒點貳陸公克
）沒收併銷燬之，包裹海洛因用之糖果罐貳瓶及包裝紙貳包、販
毒所得之新臺幣伍萬伍仟元沒收之，所得財物如全部或一部不能
沒收時，以其財產抵償之。
    事  實
一、甲○○為越南國籍人，於越南時即因取得毒品容易，染上施
    用第一級毒品海洛因之習慣，其家人為使其遠離越南以脫離
    使用毒品之習性，經其表姐介紹而於民國 (下同)91 年與我
    國國民許登傑結婚，並申請來臺居留（最近一次准許居留期
    間為93年7月21日至94年7月21日，尚未取得中華民國國籍）
    ，然因在異國生活，對環境不適應，反無法戒除對毒品之依
    賴，乃離家而在外結交施用毒品之朋友，於93年3月間，經
    友人「蔡銘祥（音譯）」介紹，認識賴賢銘（57年7月10日
    生，與被告共同走私及運輸第一級毒品部分業經本院95年度
    上更一字第18號判決此部分無罪確定），賴賢銘知悉甲○○
    在越南有可買到較便宜第一級毒品海洛因之管道，甲○○亦
    知悉賴賢銘購買大量海洛因意在販賣圖利，經賴賢銘應允以
    新台幣50,000元之代價委由甲○○帶其前往越南購買海洛因
    ，甲○○因無錢購買海洛因以供施用，遂基於幫助販賣第一
    級毒品之犯意，於93年3月23日與賴賢銘搭乘飛機前往越南
    ，帶同賴賢銘至越南與其熟識之毒販取得聯繫後，與賴賢銘
    共同基於走私、運輸第一級毒品海洛因之犯意，由賴賢銘向
    不詳姓名之人購買價值為新台幣160,000元之第一級毒品海
    洛因（分裝成92顆，其中50,000元為甲○○取得幫助販賣、
    共同走私及運輸第一級毒品海洛因代價，而與賴賢銘合資購
    買所得），旋於翌日即93年3月24日共同走私及運輸上開毒
    品，由越南搭機返回台灣，賴賢銘並依約將其中甲○○以
    50,000元購得之海洛因（26顆）交付甲○○，甲○○則將該
    所得之利益留供己用，並施用完畢（本件經查獲後甲○○施
    用毒品部分業經先送觀察勒戒後，送強制戒治，於94年9月
    30日戒治期滿執行完畢，施用毒品部分業經以94年戒毒偵字
    第29號為不起訴處分確定）。
二、甲○○於賴賢銘因案查獲後，復經介紹於93年6月間，認識
    楊琦成（58年9月16日生），明知楊琦成意在販賣第一級毒
    品海洛因，復承前犯意，與楊琦成共同基於走私、運輸及販
    賣第一級毒品海洛因以營利之概括犯意，先於93年6月10 日
    ，由楊琦成拿出新台幣100,000元，交由甲○○自行搭機前
    往越南，向不詳姓名之人購買價格新台幣50,000元之第一級
    毒品海洛因 (另50000元經楊琦成同意借予其越南朋友)，旋
    於翌日即93年6月11日走私及運輸上開毒品，由越南搭機返
    回台灣，除留下供己施用部分外，將其餘海洛因交給楊琦成
    販賣，並與楊琦成共同基於販賣第一級毒品海洛因之概括犯
    意，自93年7月至同年10月間，先後多次，以「蔡銘祥」提
    供其使用之0000000000號行動電話（行動電話已返還，ＳＩ
    Ｍ卡則借予被告），與王信加所使用之0000000000號行動電
    話，聯絡買賣第一級毒品海洛因之數量及交易時間、地點，
    而後分別由甲○○或楊琦成攜帶第一級毒品海洛因，至臺東
    縣臺東市九龍城電子遊戲場、附近統一超商、中華路與豐榮
    路之紅綠燈路口、中華路麥當勞速食店旁貴族世家牛排館前
    或市區內某加油站等地，以每小包新臺幣1,000元之代價，
    販賣第一級毒品海洛因給王信加，每次1小包，共計交易5次
    ，得款新台幣5,000元，供作2人日常生活之花費。嗣因所購
    入之海洛因已販售及施用完，甲○○復與楊琦成基於共同犯
    意，於93年10月31日，再獨自攜帶楊琦成所交付購買第一級
    毒品之款項，搭機前往越南，向不詳姓名之人購買價格美金
    17,000元（除楊琦成交付之款項外，並包括其父母因不知甲
    ○○已再施用毒品而贈予之生日禮金）第一級毒品海洛因，
    而後以其在越南購得之糖果紙包裝成糖果狀，藏放於其購得
    之2瓶糖果罐內，再將糖果罐分置於行李箱中，旋於同年11
    月2日，走私及運輸上開毒品，由越南搭機返回台灣。嗣同
    日晚上11時30分許，甲○○入境桃園中正機場，經臺東縣警
    察局刑警隊人員持搜索票會同財政部關稅局海關人員及內政
    部航空警察局刑警隊人員，對其身體及所攜之行李進行檢查
    、搜索時，甲○○見情勢有異，竟自行李轉盤上提取他人之
    行李箱供檢查，嗣經警方發覺，而在行李轉盤上發現甲○○
    托運之行李箱2只，並於2只行李箱內分別查獲1瓶糖果罐及
    罐中以上開糖果紙包裝之第一級毒品海洛因2包，合計淨重
    281.92公克，空包裝重92.11公克，海洛因純度34.50%，純
    質淨重97.26公克。
三、案經臺東縣警察局移送臺灣臺東地方法院檢察署檢察官偵查
    起訴。
    理  由
一、認定犯罪事實所憑證據及理由：
（一）事實一部分：
１、被告於本院前審（本院94年度上重更 (一)126 號卷第99頁
    ），及本院準備程序、審理時之供述，足以證明被告明知賴
    賢銘購買毒品係供販賣，而以幫助其販賣之意，至越南共同
    走私及運輸第一級毒品海洛因之犯行。
２、證人賴賢銘於本院前審之證述，足以證明確有給付被告50,0
    00元，與被告於93年3月23日共同至越南購買共16萬元，共
    92顆海洛因，並將其中被告所得利益所購得之價值5萬元海
    洛因交予被告之事實（見本院94年度上重更 (一)126 號卷
    第144頁、第132頁），此核與被告供述相符。
３、內政部警政署入出境管理局95年3月13日境信品字第0951017
    2130號函及檢附之入出國日期證明書2紙。顯示賴賢銘於93
    年3月23日出境至越南，同年月24日返回，與被告入出境之
    紀錄相同（見本院94年度上重更 (一)126 號卷第109至112
    頁），足以證明賴賢銘及被告之供述係屬實在。
４、故查獲本件時雖無毒品扣案得以證明確有其事，惟此部分事
    實係事後經由被告供述而查獲，故未能扣得毒品或其他證據
    以證明被告供述之真實性係屬理所當然，惟自被告之供述，
    、證人賴賢銘於本案之證述及其自己案件中之供述，被告與
    證人不同時間供述內容均相符合，再參以其等供述與入出境
    紀錄亦相符，且證人賴賢銘與越南並無特殊關係，並僅去2
    日即返回，出境情形異常，足以證明被告自白與事實相符，
    故此部分犯罪事證明確。
（二）事實二部分：
１、被告於本院前審 (見本院94年上重訴字第145號卷，第47 頁
    、本院94年度上重更 (一)126 號卷第63頁至65頁、第77頁
    、第97頁）及本院就伊與楊琦成共同走私、運輸及販賣第一
    級毒品海洛因予王信加部分供述甚詳，足以證明其有走私、
    運輸及販賣海洛因之事實。
２、內政部警政署入出境管理局95年3月13日境信品字第0951017
    2130號函及檢附之入出國日期證明書2紙。足以證明被告上
    開供述至越南購買毒品之次數及時間均係真實，而可採信。
３、搜索扣押筆錄、扣押品目錄表、清單、財政部臺北關稅局93
    年11月3日函、臺北關稅局扣押貨物運輸工具收據、行李箱
    識別資料、刑案現場照片16幀及行李意外報告表影本，並證
    人王英俊之證述，足以證明被告為警查獲並扣得走私入境之
    第一級毒品之情形。
４、扣案之糖果罐2瓶及罐中以上開糖果紙包裝之第一級毒品海
    洛因2包，該2包物品經送請法務部調查局以化學呈色法及氣
    相層析質譜儀分析法鑑驗結果，確含第一級毒品海洛因成分
    ，合計淨重281.92公克，空包裝重92.11公克，海洛因純度
    34.50%，純質淨重97.26公克，亦有該局94年1月26日調科壹
    字第260000266號鑑定通知書1紙附卷可考。足以證明被告至
    越南購買之物品確係經管制進出口物品之第一級毒品（懲治
    走私條例公告管制物品項目及數額甲類第四款）。
５、證人王信加於偵查及原審之證述，足以證明被告上開販賣第
    一級毒品之行為。
６、門號0000000000號行動電話申請人資料，及0000000000 號
    行動電話自93年10月9至同年25日間之通聯紀錄、監通話譯
    文（見原審卷第39頁，臺灣臺東地方法院檢察署93年度聲監
    續字第39號卷第5至8頁）等，足以證明被告及證人王信加上
    開販賣第一級毒品海洛因之供述、證述屬實。
７、證人楊琦成於本院前審供稱確有與被告同居及被告有施用第
    一級毒品之習慣之事實（見本院94年度上重更 (一)126 號
    卷第146頁），核與被告之供述相符。被告既非居住臺東之
    人，與居住該處之證人王信加實不可能認識，若非證人楊琦
    成之介紹或連絡，被告實無可能將已交予楊琦成之第一級毒
    品販賣予王信加，且證人楊琦成之供述，亦可推論出其與被
    告並無仇怨，被告當無故意誣陷之可能，被告就此部分之供
    述應係真實而可採。
８、綜上所述，本件被告犯罪事證明確，犯行堪以認定。
二、被告辯解及本院認定之理由：
（一）被告及辯護人之辯解：
    (1)被告僅2次因楊琦成之交待，交付毒品海洛因予王信加，
      惟楊琦成交付多少次，伊則不知情。因王信加為楊琦成之
      朋友，伊未兜售海洛因，均係楊琦成叫伊交付，故否認販
      賣行為及爭執交付之次數為5次。
    (2)伊於警訊時即已供出賴賢銘，僅當時不知其真實姓名，稱
      其綽號「老王」，楊琦成亦為其所供出販賣毒品之人，故
      應適用毒品條例第17條減刑之規定。且賴賢銘部分因該案
      未認定與被告有共同以16萬元購買毒品之行為，故此部分
      之犯行證據不足。
（二）經查：
１、被告於本院前審時對是否販毒品予王信加部分，多次為不同
    之供述，惟參以其歷次之供述內容，均未否認有交付第一級
    毒品予王信加，僅對其次數及是否販賣為不同之供述，然被
    告係越南籍人士，自91年與許登傑結婚來台，迄查獲止，不
    過約3年之時間，且尚未取得我國國籍，其實際在我國居住
    之時間並不長，故對文字、語言之使用自與吾人之認知有所
    差異，本院依其於本院前審供述內容：有交海洛因予王信加
    ，有時他有給1千元，有時沒錢，故未給（見本院94年上重
    訴字第145號卷，第47頁）；與楊琦成以每小包1千元代價，
    販賣第一級毒品海洛因予王信加，至少交易5次，得款5千元
    （見本院94年度上重更 (一)126 號卷第63頁）；後又稱只
    記得給王信加2次，是其朋友楊琦成打電話要伊拿給王信加
    ，但未收他的錢（同上開卷第64頁）因無錢施用毒品，故與
    楊琦成一起販賣，本件去越南買毒品回來，是要與楊琦成一
    起販賣（同上開卷第65頁）等語，雖其用詞不同，然當可確
    定被告確有交付海洛因予王信加，並有約定或收取1千元之
    價金，故足以證明被告確有共同販賣第一級毒品海洛因之行
    為。
２、又被告自93年6月間起即與訴外人楊琦成同居於臺東，在該
    處並無其他熟識之人，若非楊琦成之介紹應不可能認識在當
    地之王信加，依常理，當如其所述，係由與其同居之楊琦成
    之連絡或交待後，方與證人王信加約見面，則訴外人楊琦成
    另與王信加連絡或交易之次數，及獲利之數額，被告不確知
    之可能性極大。惟被告既供稱其與楊琦成係以販賣所得供生
    活所需，販賣第一級毒品確可獲得利益，雖財務情形非其掌
    控，然參以被告於本院審理時供稱之在臺灣購買毒品海洛因
    之價格約為越南之3倍等語，而其出售予證人王信加之第一
    級毒品當係依臺灣之市價為之，則被告確有因販賣而得利潤
    甚為明確，況被告既向證人王信加收取金錢，且於王信加無
    錢時尚可讓其積欠，其有販賣之行為堪以認定。至認定被告
    與楊琦成共同販賣第一級毒品予王信加共5次，係參照王信
    加之供述及通聯紀錄，以罪疑唯輕，最有利於被告之方式認
    定。
３、被告原為警查獲時，並未供出實情，直至95年2月27日方具
    狀向本院前審供稱，係於93年3月時認識一名蔡姓男子，免
    費供應其海洛因施用並幫其工作，之後由蔡某介紹認識賴某
    ，由蔡、賴2人合資，要求被告帶賴某至越南買貨回臺灣，
    之後賴某遭查獲，再經其家人介紹認識楊某，叫伊回越南，
    再次帶海洛因回來，他們會處理，因其自己有施用，故配合
    提供來源（見本院94年上重更 (一)字第126號卷，第77頁）
    ，並當場指認楊琦成口卡為共同販賣毒品予王信加之人（見
    前卷第97頁），足證被告確有共同販賣、走私、運輸第一級
    毒品之犯行。其與訴外人楊琦成就販賣毒品部分自均應負責
    。
４、另被告原雖辯稱不知賴賢銘及楊琦成是否有販賣，惟其亦坦
    承要伊帶毒品回臺灣之人為藥頭（見本院94年上重更 (一)
    字第126號卷，第99頁)，顯然明知賴賢銘及楊琦成均係基於
    販賣之意要其至越南走私、運輸海洛因入境，雖其為越南人
    士，致可能於語意上較不清楚，惟依其所供述之事實，被告
    雖未自賴賢銘及楊琦成口中明確聽到購入毒品之目的為販賣
    ，惟其既知悉賴賢銘、楊琦成為藥頭，且一次購買之數量甚
    多，且被告並與供應其毒品之楊琦成同居，自越南取回毒品
    後，並受楊琦成指示交付第一級毒品予王信加，其應知悉該
    2人均有販賣之行為甚明。
５、又被告係越南籍人士，與賴賢銘、楊琦成原均不相識且無仇
    怨，若非事實，被告豈可能得以供述如此詳盡，且與查獲之
    事實及調閱之入出境紀錄相符，顯見被告上開自白應係與事
    實相符，應堪採信。故雖證人楊琦成於本院前審結稱未拿錢
    予甲○○購買毒品云云，參以其坦承確與被告同居，被告又
    為越南人士，在台並無其他親友，亦與證人無何仇怨，被告
    實不可能無故構陷，其供述當可採信，是楊琦成之證詞顯不
    足為被告有利之證明。再毒品買賣，係屬嚴重違法行為，非
    可公然為之，而販毒之刑度甚重，眾所週知，依經驗法則，
    販賣毒品者鋌而走險，茍非意在營利，所為何來？是被告販
    賣毒品海洛因，係基於營利之意圖，已極顯然。而被告亦供
    稱因賴賢銘購買毒品數量多，故懷疑買回來後係為販賣，而
    因無錢施用毒品，遂同意以5萬元之代價幫助賴賢銘至越南
    購買海洛因，並將賴賢銘給予之5萬元代價與賴某合資共同
    購買共計16萬元，分裝成92顆（每4顆約1錢之重量）海洛因
    ，伊依比例分得，已施用完等語。且被告於本院前審之供述
    ，稱係「藥頭」要其至越南購毒等語，均足以認定被告明知
    賴賢銘大量販入毒品應有販賣之行為，而獲取5萬元之代價
    ，帶同賴賢銘至越南後，以賴某答應之代價，與賴某共同走
    私及運輸經管制之物品第一級毒品海洛因。
６、至證人賴賢銘雖於本院結稱未有販賣行為，且經另案判決認
    定與被告共同走私、運輸毒品部分不構成犯罪，惟事實一部
    分除經被告坦承，證人賴賢銘之證述外，並有入出境資料附
    卷可稽，均足以補強被告自白證據力，自堪認定確有該事實
    ，故縱證人賴賢銘部分，於另案雖未將被告此部分犯行列入
    ，楊琦成部分亦未經檢察官起訴，惟此均不影響本案事實之
    認定，併予敘明。
７、本件並無毒品危害防制條例第17條供出來源而減刑之適用，
    理由如下：
  (1)按「犯第4條第1項至第4項、第5條第1項至第4項前段、第6
    條第1項至第4項、第7條第1項至第4項、第8條第1項至第4項
    、第10條或第11條第1項、第2項之罪，供出毒品來源，因而
    破獲者，得減輕其刑。」毒品危害防制條例第17條定有明文
    。立法意旨係在杜絕毒品之泛濫，以供出來源阻止販賣行為
    ，即需依其供述追查出毒品之上游或前手，以杜絕毒品之蔓
    延與氾濫為目的，藉以擴大防制毒品之成效，使毒品易於斷
    絕。
  (2)被告雖供出其原稱「老王」之賴賢銘，及其後亦供出楊琦成
    ，不論此2人是否經破獲販賣毒品或定罪，惟該2人之毒品均
    係由被告至越南之來源取得，並非查獲之毒品係自該2人處
    取得，該2人與被告係屬共犯關係，並非被告取得毒品之來
    源，被告之毒品來源或前手或上游並非在國內之人，而係在
    越南之不詳姓名之人，故被告雖坦承犯行，並供出共犯之人
    或背後指使其販毒、走私、運輸毒品之人，惟此僅能作為量
    刑之參考，尚與毒品危害防制條例第17條規定之本旨不符，
    尚無適用該條之餘地。
三、論罪科刑：
（一）被告為獲取50,000元之利益帶同欲至越南購入較臺灣低價
      海洛因供販售之賴賢銘，其對賴賢銘販賣第一級毒品部分
      有不確定故意，而基於幫助之意為之，係屬幫助犯，應論
      以幫助販賣第一級毒品，其與賴賢銘至越南後，將所分得
      之50,000元與賴賢銘之錢合資共160，000元購得海洛因後
      ，私運經公告管制之第一級毒品入境，核被告所為關於其
      幫助賴賢銘販賣第一級毒品海洛因及共同走私、運輸第一
      級毒品海洛因部分，係犯懲治走私條例第2條第1項私運管
      制物品進口罪及毒品危害防制條例第4條第1項之運輸、販
      賣第一級毒品罪。關於被告受楊琦成指示，攜帶楊琦成交
      付款項至越南購買毒品後走私、運輸入境，之後再販賣第
      一級毒品海洛因予王信加部分，係犯懲治走私條例第2條
      第1項私運管制物品進口罪及毒品危害防制條例第4條第1
      項之運輸、販賣第一級毒品罪。被告持有毒品之低度行為
      ，為走私、運輸及販賣之高度行為所吸收，不另論罪。又
      販賣毒品罪，並不以販入後復行販出為必要，祇要基於營
      利之意圖，將毒品販入或販出，有一於此，其販賣毒品即
      屬既遂。是被告最後一次自越南攜回海洛因入境即被查獲
      ，雖尚未販出，其販毒之行為已經既遂。被告幫助賴賢銘
      販賣、共同走私、運輸第一級毒品罪及被告與楊琦成共同
      於93年6月10日走私、運輸第一級毒品部分，雖未經起訴
      ，惟業經本院依上開證據認定在卷，且此部分均與經起訴
      之上開有罪部分有連續犯之裁判上一罪關係，為起訴效力
      所及，本院自得併予審理。
（二）被告與賴賢銘間就走私及運輸第一級毒品罪間，及被告與
      楊琦成間就販賣、走私及運輸第一級毒品罪間，有犯意聯
      絡及行為分擔，為共同正犯。被告明知賴賢銘欲販賣第一
      級毒品，雖未與之共同販賣，惟仍帶同賴賢銘至越南購買
      毒品後運輸入境，此部分應構成販賣第一級毒品之幫助犯
      。
（三）被告係為獲取5萬元之利益，幫助為販賣而購買第一級毒
      品之賴賢銘至越南後，共同走私及運輸第一級毒品，被告
      走私、運輸第一級毒品之目的係在幫助販賣第一級毒品，
      其私運管制物品進口罪與運輸第一級毒品罪間，為一行為
      觸犯數罪名之想像競合犯，應從一重之運輸第一級毒品海
      洛因罪論處，其運輸毒品入境之目的在於幫助賴賢銘販賣
      第一級毒品，其幫助販賣與運輸第一級毒品罪間有方法目
      的之牽連關係，為牽連犯。被告與楊琦成基於共同犯意走
      私、運輸、販賣第一級毒品罪間，其私運管制物品進口罪
      與運輸毒品罪間，亦為想像競合犯，從一重之運輸毒品罪
      處斷，亦與販賣第一級毒品罪間有方法目的之牽連關係，
      均從一重論以販賣第一級毒品罪。
（四）被告先後多次走私、運輸及販賣第一級毒品海洛因犯行，
      時間緊接，犯罪構成要件相同，顯係基於概括犯意所為，
      應依連續犯之規定以一罪論，且原應加重其刑，惟被告所
      犯係屬死刑、無期徒刑之罪，依法不再加重其刑
（五）比較新舊法：被告行為後，刑法業於95年7月1日修正施行
      ，次按行為後法律有變更者，適用行為時之法律。但行為
      後之法律有利於行為人者，適用最有利於行為人之法律，
      新刑法第2條第1項定有明文。又比較新舊法，應綜合罪刑
      全部之結果（包括共犯、未遂犯、連續犯、牽連犯、結合
      犯以及累犯加重、自首減輕，暨其他法定加減原因，與加
      減例等一切情形）而為比較；就比較之結果，需為整體之
      適用，不能割裂分別適用各該有利於行為人之法律，最高
      法院著有24年上字第46 34號、27年上字第261號判例可資
      參照。查：
  １、修正前、後刑法第28條關於共同正犯之規定，僅將「實施
      」修正為「實行」，意在剔除修正前該條規定所涵蓋之「
      陰謀共同正犯」及「預備共同正犯」，惟本案被告既已實
      際實施犯罪構成要件，非陰謀或預備之共同正犯，是修正
      後之新刑法並未較有利於被告。
  ２、關於連續犯部分，修正前刑法第56條規定：「連續數行為
      而犯同一罪名者，以一罪論。但得加重其刑至2分之1。」
      ，新修正刑法則刪除上開規定，故於新刑法施行後，被告
      之數犯罪行為，即須分論併罰。經比較新、舊法結果，應
      以修正前刑法第56條規定較有利於被告。
  ３、牽連犯：95年7月1日施行之刑法已刪除第55條關於牽連犯
      之規定，本件被告上開所犯之販賣與運輸第一級毒品罪間
      ，具有牽連犯之關係，依修正前即行為時之規定，應從一
      重之販賣第一級毒品罪處斷，依修正後之刑法既已刪除牽
      連犯之規定，則所犯上開各罪應依數罪併罰之規定分論併
      罰，比較新舊法之規定，修正後之規定並非較有利於被告
      ，依刑法第2條第1項之規定，自應適用行為時之法律，即
      應適用修正前刑法第55條牽連犯之規定，從一重之販賣第
      一級毒品罪處斷。
  ４、關於刑法第65條減刑部分，修正前刑法第65條第2項規定
      「無期徒刑減輕者為七年以上有期徒刑。」，現行刑法第
      65條第2項則規定「無期徒刑減輕者，為二十年以下十五
      年以上有期徒刑。」，比較新舊法結果，自以修正前之規
      定有利於被告，即應適用被告行為時之修正前刑法第65
      條第2項之規定。
  ５、據上，綜合比較之結果，以被告行為時之修正前刑法之規
      定，較為有利被告，自應適用修正前刑法之規定對被告論
      處。
（六）爰審酌被告無視於毒品對於人體健康之戕害及國家對於杜
      絕毒品犯罪之禁令，為圖私利不惜販賣毒品，且自境外走
      私、運輸第一級毒品海洛因至我國國境內販賣，對國民健
      康、社會秩序危害至鉅，惟其犯罪後坦承犯行，態度良好
      ，且主動供出部分犯行，尚無處以極刑之必要，且被告係
      越南籍人士，因國情有異，施用毒品在其原生社會之惡性
      不大，其在越南時即係因施用毒品，其父母為使其遠離毒
      品及環境，方將之遠嫁我國，期使其能脫離毒品之誘惑，
      惟因生活背景不同，且在異鄉環境陌生，無法融入，並因
      與其夫相識不久即結婚，感情基礎並不穩固，方離家並因
      毒品而結交損友，為施用毒品，致犯大錯，惟參以被告實
      因文化背景不同，對施用毒品之惡性認知有異，惟犯後坦
      承犯行，主動供出共犯，顯有悔過之意，且其夫許登傑於
      本院審理時亦證稱，因被告遠嫁臺灣，生活不適，其未能
      妥予照顧，有愧被告父母，並於本院表達已與被告結婚，
      不願放棄將被告之行為導入正軌之機會，且被告行為之違
      法實係因受毒品之控制，方鑄此大錯，惟其於審理過程中
      既已坦承犯行，顯然經此判刑、服刑後應能改正施用毒品
      之習慣，其並願予以支持之證詞，再參以被告因風俗文化
      之異，語言隔閡，並因毒癮而遭有心人利用，作為販毒之
      工具，衡情與一般販毒者係藉以謀取暴利之惡性有別，且
      被告既已坦承犯行，表明願受法律制裁，顯示犯後態度良
      好，且因其在台僅有配偶，而其夫許登傑已表示支持之意
      ，故被告有此親情之支持，其確有機會擺脫毒品之誘惑，
      遽論以死刑或無期徒刑之重典，實嫌過苛，且被告販毒、
      走私、運輸毒品之次數及數量雖不能算少，惟其目的並非
      係基於販賣圖利，而係供己施用海洛因所需，走私之目的
      除供己施用外，亦以此獲得利益再購買海洛因施用，簡言
      之，其目的並非在圖取一般販毒者所要求之重利，而係戕
      害自己之身體，其販售之數量並不多，所得價額亦不高，
      如遽論科以此重典，不免過苛，亦有失立法本旨，且其情
      足以使一般人憐憫，原審未審酌及此，酌為減輕其刑，遽
      論處被告以無期徒刑，容有未洽。本院認被告與一般毒化
      社會之毒梟之情形不同，再參酌上開所述各情，以被告生
      長背景、確係因受毒品控制而為違法行為，其販毒、走私
      或運輸毒品之目的均係為支持其施用海洛因之來源及其犯
      後坦承犯行，主動供出數件之情形，認其情狀堪以憫恕，
      認縱使量處最低度刑，仍認不宜，援引刑法第59條規定，
      減輕其刑，並參照修正前刑法第65條第2項之規定，量處
      如主文第2項所示之刑，以資懲儆。
（七）扣案之第一級毒品海洛因2小包，合計淨重281.92公克，
      空包裝重92.11公克，海洛因純度34.50%，純質淨重97.26
      公克，應依毒品危害防制條例第18條第1項前段沒收銷燬
      之。包裹前開海洛因用之糖果罐2瓶、包裝紙2包，為被告
      所有供其犯罪所用之物，此經被告供陳在卷，應依同條例
      第19條第1項之規定沒收。被告販賣毒品所得之5,000元，
      及因走私、運輸毒品而取得之50,000元（已用之購買毒品
      後施用），共計55,000元，亦應依同條例第19條第1項之
      規定沒收，如全部或一部不能沒收時，以財產抵償之。至
      被告犯罪所使用之00000000 00號行動電話，並非被告所
      有，業據其供述在卷，另扣押之行李箱等物，尚難認係供
      本件運輸毒品所用之財物，爰均不併為沒收之諭知。
四、被告上訴指摘原判決不當，雖無理由，惟原判決就上開起訴
    效力所未及部分，既漏未審究，尚有未合，仍應撤銷改判。
五、不另為無罪諭知部分：
（一）公訴意旨另以：被告基於走私、運輸及販賣第一級毒品海
      洛因之概括犯意，於93年4月12日，自桃園中正國際機場
      搭乘班機前往越南後，於行李中夾藏第一級毒品海洛因，
      再自越南搭乘班機入境桃園中正國際機場，於通過海關檢
      查後，將走私進入我國領域之第一級毒品海洛因留供販賣
      之用，因認被告此部分亦連續涉犯懲治走私條例第2條第1
      項私運管制物品進口罪及毒品危害防制條例第4條第1項之
      運輸、販賣第一級毒品罪嫌。
（二）公訴人認被告尚涉有此部分之罪嫌，無非係以被告於偵查
      中之自白，及入出境資料為其證據。然按被告或共犯之自
      白不得作為有罪判決之唯一證據，仍應調查其他必要之證
      據，以察其是否與事實相符，刑事訴訟法第156條第2項定
      有明文。經查被告固於偵查中供稱其於93年4月間，曾受
      「老王」之託，以50,000元之代價，從越南帶毒品到海關
      云云，公訴人即依其自白並參酌入出境查詢結果，認定被
      告於93年4月12日，自越南走私、運輸第一級毒品海洛因
      及販賣之行為。然被告於本院已明確供稱93年4月12日該
      次前往越南並未攜帶毒品進來，其係於93年3月23日，以
      50,000元之代價，陪同賴賢銘前往越南走私、運輸毒品入
      境等語。是公訴人以被告於偵查中之上開供述，認定被告
      此部分之犯行，容有誤會。此部分本應為無罪之諭知，惟
      公訴人認被告此部分犯行與前開起訴有罪之部分，有連續
      犯之裁判上一罪關係，爰不另為無罪之諭知。
據上論斷，應依刑事訴訟法第369條第1項前段、第364條、第299
條第1項前段，懲治走私條例第2條第1項、第11條，毒品危害防
制條例第4條第1項、第18條第1項前段、第19條第1項，刑法第2
條第1項、第11條前段、第28條、第30條、第59條、修正前刑法
第56條、第55條、第65條、第37條第1項，判決如主文。
本案經檢察官乙○○到庭執行職務。
中    華    民    國    95    年    10    月    26    日
                        審判長法  官  何方興
                              法  官  林鳳珠
                              法  官  王紋瑩
以上正本證明與原本無異。
如不服本判決，應於判決送達後10日內向本院提出上訴狀。其未
述理由者，並應於提出上訴狀後10日內向本院補提理由狀 (須
附繕本)。
                              書記官  吳家瑩
中    華    民    國    95    年    10    月    27    日
附錄    本判決論罪科刑法條：
懲治走私條例第2條
私運管制物品進口、出口逾公告數額者，處七年以下有期徒刑，
得併科新臺幣三百萬元以下罰金。
以犯前項之罪為常業者，處三年以上十年以下有期徒刑，得併科
新臺幣五百萬元以下罰金。
第一項之未遂犯罰之。
第一項所稱管制物品及其數額，由行政院公告之。
毒品危害防制條例第4條
製造、運輸、販賣第一級毒品者，處死刑或無期徒刑；處無期徒
刑者，得併科新臺幣一千萬元以下罰金。
製造、運輸、販賣第二級毒品者，處無期徒刑或七年以上有期徒
刑，得併科新臺幣七百萬元以下罰金。
製造、運輸、販賣第三級毒品者，處五年以上有期徒刑，得併科
新臺幣五百萬元以下罰金。
製造、運輸、販賣第四級毒品者，處三年以上十年以下有期徒刑
，得併科新臺幣三百萬元以下罰金。
製造、運輸、販賣專供製造或施用毒品之器具者，處一年以上七
年以下有期徒刑，得併科新臺幣一百萬元以下罰金。
前五項之未遂犯罰之。
毒品危害防制條例第18條
查獲之第一、二級毒品及專供製造或施用第一、二級毒品之器具
，不問屬於犯人與否，均沒收銷燬之；查獲之第三、四級毒品及
製造或施用毒品之器具，無正當理由而擅自持有者，均沒入銷燬
之。但合於醫藥、研究或訓練之用者，得不予銷燬。
前項合於醫藥、研究或訓練用毒品或器具之管理辦法，由法務部
會同行政院衛生署定之。
毒品危害防制條例第19條
犯第四條至第九條、第十二條、第十三條或第十四條第一項、第
二項之罪者，其供犯罪所用或因犯罪所得之財物，均沒收之，如
全部或一部不能沒收時，追徵其價額或以其財產抵償之。
為保全前項價額之追徵或以財產抵償，得於必要範圍內扣押其財
產。
犯第四條之罪所使用之水、陸、空交通工具沒收之。


司法院資訊處製作；財團法人民間司法改革基金會備份。
